臺灣桃園地方法院民事判決　　　　　　　　 94年度國字第7號
原　　　告　乙○○
被　　　告　台灣桃園地方法院
法定代理人　甲○○
訴訟代理人　丙○○
上列當事人間請求國家損害賠償事件，於民國94年5 月19日言詞
辯論終結，本院判決如下：
    主  文
原告之訴駁回。
訴訟費用由原告負擔。
    事  實
甲、原告方面：
壹、聲明：
一、被告應給付原告新台幣（下同）700,000 元及自起訴狀繕本
    送達之翌日起至清償日止，按週年利率5%計算之利息。
二、願供擔保，聲請宣告假執行。
貳、陳述：
一、緣第3 人郭雪兒因積欠原告及工人薪資及工程款，原告經郭
    雪兒之夫徐財發背書轉讓而持有由呂定國即昇宏企業社所簽
    發、台灣中小企業銀行八德分行為付款人、發票日民國90年
    8 月25日、票號AY0000000 號、面額700,000 元之支票乙紙
    ，詎支票屆期提示付款，郭雪兒竟捏造事實謊報遺失，向付
    款銀行為止付通知，並向鈞院聲請公示催告，並經鈞院以90
    年度催字第1402號裁定准許在案。原告於申報權利期間屆滿
    91 年5月5 日前之91年4 月26日依法向鈞院申報權利，詎承
    審法官疏未通知原告參與言詞辯論，就原告所申報之權利未
    於除權判決中保留權利，竟於91年6 月10日以無人申報權利
    為由，以91年度除字第434 號判決宣告原告所執有之系爭支
    票無效。原告於91年12月17日知悉該除權判決而提起撤銷訴
    訟，經鈞院於92年3 月31日以92年度訴字第34號判決將前開
    除權判決撤銷之。惟前開支付之700,000 元早被郭雪兒持錯
    誤之除權判決領走，造成原告無法挽回之損害，此過失責任
    ，係承審法官執行職務行使公權力過失不法行為侵害原告之
    權利所造成，應與國家負連帶賠償責任。
二、原告曾於92年1 月14日向台灣桃園地方法院檢察署告訴郭雪
    兒誣告，經檢察官聲請簡易判決處刑，鈞院以92年度壢簡字
    第1809號判決郭雪兒拘役20日，郭雪兒不服上訴，再經鈞院
    93年度簡上字第69號判決駁回上訴而告確定在案。
三、原告係合法取得票據權利，乃向鈞院申請對系爭支票之發票
    人呂國定核發90年度促字第38907 號支付命令，惟呂國定聲
    明異議，嗣經鈞院以91年度桃簡字第35號判決原告勝訴，惟
    呂國定不服上訴，經鈞院91年度簡上字第170 號判決竟以前
    開錯誤之除權判決為憑．改判原告敗訴，致令原告無法向發
    票人呂國定請求給付票款，此損害實係前開除權判決之法官
    過失未斟酌原告申報權利所致。原告業已依國家賠償法第2
    條第2 項規定具狀向被告請求國家損害賠償，惟被告拒絕賠
    償，爰提起本件訴訟。
參、證據：提出公示催告裁定、申報權利狀及收據、除權判決、
    撤銷除權判決、刑事告訴狀、刑事判決、支付命令、聲明異
    議狀、民事判決、拒絕賠償理由書為證。
乙、被告方面：
壹、聲明：
一、原告之訴駁回。
二、如受不利判決，願供擔保聲請免為假執行。
貳、陳述：
一、原告固於申報權利期間申報權利，並對公告催告聲請人所主
    張之權利有爭執，原告應就所申報權利有確定裁判以證明其
    有該票據權利存在，非謂一經申報權利，原告即有該票據權
    利，本件原告對系爭支票發票人呂國定起訴請求給付票款，
    業經本院91年度簡上字第170 號判決敗訴確定，因此，原告
    是否有所申報票據權利存在，尚屬不明。
二、按有審判或追訴職務之公務員，因執行職務侵害人民自由或
    權利，就其參與審判或追訴案件犯職務上之罪，經判決有罪
    確定者，適用本法之規定，國家賠償法第13條定有明文。查
    原告申報票據權利之承審法官，並未因審判該案件而犯職務
    上之罪，經判決有罪確定，是以依國家賠償法第13條之規定
    ，本件並無國家賠償法適用之餘地。
參、證據：未提出任何證據。
丙、本院依職權調閱本院90年催字第1402號公示催告卷、91年度
    除字第434 號除權判決卷、91年度桃簡字第35號及91年度簡
    上字第170號給付票款卷。
    理  由
一、本件原告起訴主張：郭雪兒因積欠其債務，經郭雪兒之夫徐
    財發背書轉讓而持有由呂定國即昇宏企業社所簽發、台灣中
    小企業銀行八德分行為付款人、發票日90年8 月25日、票號
    AY0000000 號、面額700,000 元之支票乙紙，詎郭雪兒竟謊
    報遺失，並聲請公示催告，原告已於申報權利期間屆滿前依
    法申報權利，詎承審法官疏未通知原告參與言詞辯論，竟以
    判決宣告系爭支票無效，嗣原告提起撤銷訴訟，經鈞院以判
    決將前開除權判決撤銷之。惟郭雪兒早已持錯誤之除權判決
    領走系爭支票票款，造成原告損害，此過失責任，係承審法
    官執行職務行使公權力過失不法行為侵害原告之權利所造成
    ，爰依國家賠償法第2 條第2 項規定，請求被告賠償700,00
    0 元等語。被告則以：原告請求系爭支票之發票人給付票款
    事件，業經本院判決敗訴確定，且原告亦未證明其為系爭支
    票真正權利人，又前開除權判決之承辦法官未因審判該事件
    而犯職務上之罪，經判決有罪確定，依國家賠償法第13條之
    規定，被告並無賠償責任等語，資為抗辯。
二、原告主張因被告所屬法官於承辦91年度除字第434 號除權判
    決事件疏未注意其已於申報權利期間內依法申報權利，逕以
    判決宣告其持有之系爭支票無效，造成其受有損害700,000
    元，其曾向被告請求賠償，經被告於93年10月5 日以93年度
    賠議字第5 號臺灣桃園地方法院拒絕賠償理由書拒絕賠償在
    案等情，業據原告提出拒絕賠償理由書為證，並為被告所不
    爭執，是原告已依國家賠償法第10條踐行先行程序，先予敘
    明。
三、原告復主張其郭雪兒清償積欠其之債務，經郭雪兒之夫徐財
    發背書轉讓而持有系爭支票，惟郭雪兒謊報系爭支票遺失，
    向付款銀行為止付通知，並向被告聲請公示催告，經被告以
    90年度催字第1402號裁定准許，原告業於申報權利期間屆滿
    91年5 月5 日前之91年4 月26日依法向被告申報權利，惟被
    告於91年6 月10日以無人申報權利為由，以91年度除字第
    434 號判決宣告原告所執有之系爭支票無效。嗣原告提起撤
    銷訴訟，經被告於92年3 月31日以92年度訴字第34號判決將
    前開除權判決撤銷之，惟前開支付之700,000 元已被郭雪兒
    持前開除權判決領取。又郭雪兒就前開謊報系爭支票遺失之
    犯行，業經被告以92年度壢簡字第1809號判決郭雪兒拘役20
    日，郭雪兒不服上訴，再經被告以93年度簡上字第69號判決
    駁回上訴而告確定在案等情，為被告所不爭執，復有原告提
    出90年度催字第1402號民事裁定、民事申報權利狀及收據、
    91年度除字第434 號民事判決、民事起訴狀、92年度訴字第
    34號民事判決、92年度壢簡字第1809號刑事簡易判決、93年
    度簡上字第69號刑事判決為證，復經本院依職權調閱90年度
    催字第1402號公示催告卷、91年度除字第434 號除權判決卷
    為證，應堪信為真正。
三、原告固主張因被告所屬法官於審判91年度除字第434 號除權
    判決事件時，疏未注意原告已於申報權利期間申報權利，逕
    予宣告系爭支票無效使其受有損害，請求被告依國家賠償法
    第2 條第2 項賠償其損害等語，惟按有審判或追訴職務之公
    務員，因執行職務侵害人民自由或權利，就其參與審判或追
    訴案件犯職務上之罪，經判決有罪確定者，適用本法之規定
    ，國家賠償法第13條定有明文。又按公務員於執行職務行使
    公權力時，因故意或過失不法侵害人民自由或權利者，人民
    固得依國家賠償法第2 條第2 項規定，對該公務員所屬機關
    請求損害賠償。惟如對於有審判或追訴職務之公務員，因執
    行職務侵害人民自由或權利，而欲請求該公務員所屬之機關
    賠償損害時，國家賠償法第13條既特別規定，須該公務員就
    參與審判或追訴案件犯職務上之罪，經判決有罪確定者，始
    得為之，自不能僅依國家賠償法第2 條第2 項規定，請求該
    有審判或追訴職務之公務員所隸屬機關賠償其所受損害，最
    高法院75年台再字第115 號著有裁判意旨可資參照。經查，
    被告所屬法官就其所審判之91年度除字第434 號除權判決事
    件，並未因犯職務上之罪經判決有罪確定，為原告所不否認
    ，則揆諸國家賠償法第13條規定及前開裁判意旨，原告自不
    得依國家賠償法第2 條第2 項規定，請求該事件審判法官所
    屬之被告賠償其所受損害，是原告主張並非可採。
三、綜上所述，原告主張依國家賠償法第2 條第2 項，請求被告
    賠償其損害七十萬元，為無理由，應予駁回。原告之訴既經
    駁回，其假執行之聲請，亦失所附麗，應併予駁回。
四、據上論結，本件原告之訴為無理由，依民事訴訟法第78條，
    判決如主文。
中　　華　　民　　國　　94　　年　　6  　　月　　2　　日
                  民事第一庭    法　官　賴惠慈
以上正本係照原本作成
如對本判決上訴，須於判決送達後20日內向本院提出上訴狀
中　　華　　民　　國　　94　　年　　6 　　月　　2 　　日
                                書記官　黃泰能
